臺灣臺南地方法院民事裁定
109年度司字第37號
聲  請  人  蘇正祐  

代  理  人  莊志剛律師
相  對  人  旭泰刺繡股份有限公司

法定代理人  蘇秀雄  
代  理  人  卓家立律師
            謝瑋玲律師
            陳彥廷律師 
上列聲請人聲請選派檢查人事件，本院裁定如下：
    主  文
選派王萬新會計師（事務所地址：新北市○○區○○街000號3樓）為
相對人旭泰刺繡股份有限公司檢查人，檢查相對人自民國104年1
月1日起之業務帳目、財產情形，及如附表所示文件。
聲請程序費用新臺幣1,000元由相對人負擔。
    理  由
一、聲請意旨略以：聲請人為相對人之股東，持有相對人之股數
    為12,300股，占相對人已發行股份總數135,000股之百分之9
    .1，且繼續持股6個月以上。雖聲請人擔任相對人之董事，
    但未參與相對人之經營，董事長蘇秀雄於聲請人擔任董事期
    間，亦從未向聲請人交代過相對人之營運情形，也不曾向股
    東報告過業務狀況，在董監事任期屆滿後，始終未曾召集股
    東會改選，嗣聲請人不斷催促，相對人始於民國108年12月2
    4日，發出董事會開會通知，然僅虛應故事，迄今仍不斷推
    拖，堅持不依法召開股東會，企圖逃避責任。相對人更在蘇
    秀雄及其擔任董監事之子女蘇冠禎、蘇冠州主導下，於109
    年1月6日以董事會決議，將相對人停業1年，甚至於109年6
    月16日還以同一方式欲變賣相對人所有之土地建物。此外，
    聲請人又發現蘇秀雄、蘇冠禎，及蘇秀雄之配偶蘇梁秀梅等
    人，於108年底開始，相繼向本院聲請對相對人核發支付命
    令，債權總額高達新臺幣（下同）49,680,000元，超過相對
    人資本總額3分之2，顯然不合理。又聲請人雖具董事身分，
    仍被拒於門外，監察人蘇冠州為蘇秀雄之子，從未盡監督之
    責，導致相對人内部稽查機制失能，是以，本件確有選派檢
    查人檢查相對人自104年迄今之業務帳目及財產情形，及其
    他文件之必要等語。
二、本院依非訟事件法第172條第2項規定，於裁定選派檢查人前
    訊問相對人，其陳述意見略以：
  ㈠聲請人為蘇秀雄之三弟，長年擔任相對人董事且為相對人之
    主要股東，並於同由蘇秀雄所創立之武東集團多間公司任有
    要職，對相對人事務甚為了解，並非公司法第245條所欲保
    障之少數股東。
  ㈡蘇秀雄曾於108年11月12日、109年1月6日、109年2月11日、1
    09年3月24日、109年6月16日多次召集董事會商討相對人營
    運事宜並於會中備置財務表冊供覽，惟聲請人身為董事卻均
    拒絕出席，事後再藉詞聲請選派檢查人，要求檢查相對人之
    財務表冊，顯係意圖擾亂相對人經營，並使相對人額外負擔
    不必要之檢查人費用，實非一盡職之董事應有之作為。亦濫
    用原屬保障少數股東權益之公司法245條聲請選派檢查人權
    利，已有權利濫用之情事，誠無任何保障之必要性可言。
  ㈢相對人面臨大環境不佳與新冠肺炎疫情影響，營運狀況並不
    理想，未免損及相對人及眾股東之權益，故依法由董事會決
    議停業。
  ㈣蘇秀雄、蘇冠禎、蘇梁秀梅等人曾借予相對人資金尚未獲償
    ，而其等之支付命令，係經法院裁定准予核發，為相對人之
    合法債權人。至公司停業、出售土地及蘇秀雄等人聲請核發
    支付命令等事，均係依法定程序辦理，並無循私之舉，聲請
    人亦未能舉證該等事件有任何不合法之處，是以本件並無選
    派檢查人之必要。
三、經查：
  ㈠按繼續6個月以上，持有已發行股份總數百分之1以上之股東
    ，得檢附理由、事證及說明其必要性，聲請法院選派檢查人
    ，於必要範圍內，檢查公司業務帳目、財產情形、特定事項
    、特定交易文件及紀錄，修正後公司法第245條第1項定有明
    文。考諸其立法及修法意旨，乃在於防止少數股東濫用此一
    權利，動輒查帳，影響公司正常營運，且為強化公司治理、
    投資人保護機制及提高股東蒐集不法證據與關係人交易利益
    輸送蒐證之能力，故於股東持股達一定期間及股數之限制要
    件下，得檢附理由、事證及說明其必要性向法院聲請選派檢
    查人，檢查內容並以公司業務帳目、財產情形、特定事項、
    特定交易文件及紀錄為限，可見已就行使檢查權對公司經營
    所造成之影響，與少數股東權益之保障間，加以斟酌衡量，
    賦予符合一定條件之股東得聲請法院選派檢查人之權利，並
    藉由外部專業第三人稽核公司業務帳目及財產情形。是以，
    具備繼續持有6個月以上已發行股份總數1％以上之股東，且
    於聲請法院選派檢查人時檢附理由、事證說明選派檢查人之
    必要性，聲請選派檢查人對公司業務帳目及財產狀況為檢查
    ，公司即應負有容忍檢查之義務，法院並應為准許選派檢查
    人之裁定。
　㈡經查，相對人為股份有限公司，資本總額為67,500,000元，
    股份總數為135,000股，聲請人為相對人股東，至少自108年
    12月23日起即持有相對人股份12,300股，占相對人股份總數
    百分之9.11等情，業據聲請人提出經濟部商工登記公示資料
    及相對人提出股東名簿為證（見本院卷第25、179頁），足
    見聲請人為繼續6個月以上，持股達相對人已發行股份總數
    百分之1以上之股東甚明。
  ㈢次查，聲請人就其聲請選派檢查人之理由，已敘明如上，並
    提出聲請人與蘇秀雄間之存證信函、相對人董事會開會通知
    、會議紀錄，及蘇秀雄、蘇冠禎、蘇梁秀梅聲請對相對人核
    發之支付命令等件為證（見本院卷第29至100頁），說明其
    必要性，依公司法法第245條第1項規定，聲請人聲請法院選
    派檢查人，於法即無不合，應予准許。
四、本院審酌財團法人臺灣省會計師公會推薦擔任檢查人之王萬
    新會計師，現為兆宏聯合會計師事務所之會計師（事務所設
    在新北市○○區○○街000號3樓），有擔任清算人、遺產管理人
    之相關實務經驗（見本院卷第219頁），其經歷、專長均適
    任業務帳目及財產情形之檢查人，且與兩造間無利害關係，
    其對於相對人業務、帳目及盈虧情況，應能本於專業知識予
    以檢查，亦當能適時維護、保障聲請人及相對人其他股東之
    權益。為此，爰依公司法第245條第1項規定選派王萬新會計
    師為檢查人，檢查相對人業務帳目、財產情形，及附表所示
    特定交易。
五、依非訟事件法第175條第3項，裁定如主文。
中　　華　　民　　國　　110 　年　　2 　　月　　8 　　日
                  民事第四庭    法  官　王淑惠
以上正本證明與原本無異。
如不服本裁定應於送達後10日內向本院提出抗告狀，並繳納抗告
費新臺幣1,000元。 
中　　華　　民　　國　　110 　年　　2 　　月　　8 　　日
                                書記官　洪凌婷
附表：
編號     特定交易  1 相對人與蘇秀雄間至今之交易及往來情形。  2 相對人與蘇冠禎間至今之交易及往來情形。  3 相對人與蘇梁秀梅間至今之交易及往來情形。  4 相對人自民國104年起每年經會計師查核簽證之完整財務報表及附註資料，營利事業所得稅申報書、各會計科目明細分類帳、營業稅申報書、財產目錄及存貨明細表。